臺灣彰化地方法院北斗簡易庭民事判決
110年度斗簡字第275號
原      告  第一產物保險股份有限公司

法定代理人  李正漢  
訴訟代理人  張明堂  
            蕭富原  
被      告  洪書皓  

上列當事人間請求損害賠償事件，本院於民國110年10月12日言
詞辯論終結，判決如下：
    主  文
被告應給付原告新臺幣參萬參仟壹佰玖拾捌元，及自民國一一○
年八月十七日起至清償日止，按年息百分之五計算之利息。
原告其餘之訴駁回。
訴訟費用（除減縮部分外）新臺幣壹仟元，其中新臺幣伍佰貳拾
參元由被告負擔，餘由原告負擔。
本判決第一項得假執行。但被告如以新臺幣參萬參仟壹佰玖拾捌
元為原告預供擔保，得免為假執行。
    事實及理由
一、按訴狀送達後，原告不得將原訴變更或追加他訴。但有下列
    各款情形之一者，不在此限：三、擴張或減縮應受判決事項
    之聲明者，民事訴訟法第255條第1項第3款定有明文，前開
    規定於簡易訴訟程序亦適用之，此參同法第436條第2項規定
    自明。本件原告起訴時原聲明請求：被告應給付原告新臺幣
    （下同）200,000元，及自起訴狀繕本送達被告翌日起至清
    償日止，按年息5%計算之利息等語。嗣於民國110年10月12
    日當庭變更聲明為：被告應給付原告63,428元，及自起訴狀
    繕本送達被告翌日起至清償日止，按年息5%計算之利息，原
    告所為，核屬減縮應受判決事項之聲明，與上開規定相符，
    應予准許。
二、原告主張：被告於108年6月26日12時許，駕駛車牌號碼000-
    0000號自用小貨車（下稱系爭A車），行經彰化縣○○鄉○道○
    號北向202公里0公尺處，因駕駛不慎之過失，致碰撞由原告
    所承保訴外人陳萱宜所有，而由訴外人陳忠裕所駕駛之車牌
    號碼0000-00號自用小客車（下稱系爭B車），使系爭B車受
    損，系爭B車經昌一汽車股份有限公司估價修復費用為731,3
    73元，但昌一汽車股份有限公司同意以430,000元修復系爭B
    車，而原告理賠上限為200,000元，被保險人因此自行負擔2
    30,000元，由昌一汽車股份有限公司以430,000元修復系爭B
    車，故系爭B車經折舊後且兩造均有過失之情況下，原告已
    依保險契約賠付被保險人200,000元，原告尚得對被告請求
    賠償63,428元，爰依侵權行為損害賠償及保險代位之法律關
    係，提起本件訴訟等語。並聲明：如上開變更聲明所示。
三、被告則抗辯：當初保險公司叫伊簽名，可以不用理賠，且時
    間過了這麼久，又叫伊賠償等語。並聲明：原告之訴駁回。
四、得心證之理由：
  ㈠原告主張被告於前揭時地因駕駛不慎(即未注意車前狀況)之
    過失，造成系爭B車受損，系爭B車經昌一汽車股份有限公司
    估價修復費用為731,373元，但昌一汽車股份有限公司同意
    以430,000元修復系爭B車，而原告理賠上限為200,000元，
    被保險人因此自行負擔230,000元，由昌一汽車股份有限公
    司以430,000元修復系爭B車，原告已依保險契約賠付被保險
    人200,000元等情，並提出汽車保險計算書(任意)、發票、
    車輛行車事故鑑定會鑑定意見書、昌一汽車股份有限公司估
    價單等文書為證，復經本院依職權向內政部警政署國道公路
    警察局第三公路警察大隊調取兩造於前揭時地發生交通事故
    卷宗核閱屬實，此有該局110年6月15日國道警三交字第1103
    003971號函覆之交通部公路總局臺中區監理所彰化縣區車輛
    行車事故鑑定會鑑定意見書（陳忠裕駕駛系爭B車，行駛高
    速公路貿然由中線車道往右連續變換車道擬進入外側路肩時
    ，未注意安全距離致生事故；與甲○○駕駛系爭A車，行駛高
    速公路外側路肩，未保持安全距離致遇狀況煞閃不及，兩車
    同為肇事原因）、初步分析研判表、道路交通事故現場圖、
    調查報告表㈠、㈡、談話紀錄表、當事人酒精測定紀錄表、當
    事人登記聯單等可稽，被告對此僅為上開抗辯，應可採信原
    告此部分主張為真實。
  ㈡本件系爭B車修復費用經估價為731,373元(工資費用為188,51
    0元，零件費用為542,863元)，但昌一汽車股份有限公司同
    意以430,000元修復系爭B車，而原告理賠上限為200,000元
    ，被保險人自行負擔230,000元，此有上開汽車保險計算書(
    任意)、發票、昌一汽車股份有限公司估價單等可證。是系
    爭B車原修復費用應為731,373元，但昌一汽車股份有限公司
    是以430,000元修復系爭B車，是原告得代位請求之系爭B車
    工資及零件費用應依430000：731373以及200000：430000比
    例降低，依此計算後，原告得代位請求之系爭B車工資為51,
    550元(計算式為188,510×430,000/731,373×200,000/430,00
    0＝51,550元，元以下四捨五入)，另零件費用為148,450元(
    計算式為542,863×430,000/731,373×200,000/430,000＝148,
    450元，元以下四捨五入)，而依行政院所頒「固定資產耐用
    年數表」及「固定資產折舊率表」之規定，小客車耐用年數
    為5年，依定率遞減法每年折舊1000分之369，其最後1年之
    折舊額，加歷年折舊累計額，其總和不得超過該資產成本原
    額之10分之9。另依營利事業所得稅查核準則第95條第6項規
    定「固定資產提列折舊採用定率遞減法者，以1年為計算單
    位，其使用期間未滿1年者，按實際使用之月數相當於全年
    之比例計算之，不滿1月者，以月計」。系爭B車係於99年10
    月出廠，至系爭事故發生時間108年6月26日止，實際使用期
    間已逾5年，依上開方式扣除折舊後，其零件部分必要之修
    復費用額為14,845元〔計算式：148,450元-（148,450元0.9
    ）＝14,845元〕，另工資費用51,550元無需折舊，蓋其係修理
    付出之勞務代價，為回復原狀時必要支出之費用，並無折舊
    可言，準此，原告承保系爭B車修復必要費用合計為66,395
    元〔計算式：14,845元+51,550元＝66,395元〕。
　㈢另按損害之發生或擴大，被害人與有過失者，法院得減輕賠
    償金額或免除之；前2項之規定，於被害人之代理人或使用
    人與有過失者，準用之，民法第217條第1項、第3項分別定
    有明文。查本件事故之發生，被告固有如前揭所述之過失，
    惟陳忠裕駕駛系爭B車，行駛高速公路貿然由中線車道往右
    連續變換車道擬進入外側路肩時，未注意安全距離致生事故
    之情，是系爭事故之發生，被告及陳忠裕均為肇事因素，被
    告、陳忠裕就系爭事故之發生各應負50%之過失責任，則原
    告代位行使損害賠償請求權，亦應承受陳忠裕之過失，並依
    此比例酌減被告之賠償責任。從而，原告得請求被告賠償之
    金額應為33,198元（計算式：66,395元×50%＝33,198元，元
    以下四捨五入）。
五、綜上所述，原告依保險法第53條第1項、民法第184條第1項
    前段、第191條之2、第196條之規定，請求被告給付33,198
    元及自起訴狀繕本送達翌日即110年8月17日起至清償日止，
    按年息5%計算之利息，為有理由，應予准許。逾此範圍之請
    求，即屬無據，應予駁回。
六、本判決原告勝訴部分，係適用民事訴訟法第427條第1項簡易
    訴訟程序所為被告敗訴之判決，依同法第389條第1項第3款
    規定，應依職權宣告假執行。並依同法第392條第2項規定，
    依職權宣告被告如預供相當之擔保，得免為假執行。
七、本件事證已臻明確，原告其餘攻擊防禦方法及所提證據，於
    判決結果不生影響，爰不一一論列。
八、訴訟費用負擔之依據：民事訴訟法第79條。本院依兩造之勝
    敗比例酌定訴訟費用負擔，爰判決如主文第3項所示。
中　　華　　民　　國　　110 　年　　10　　月　　26　　日

                   臺灣彰化地方法院北斗簡易庭
                          法  官  楊鑫忠
以上正本係照原本作成。
如對本判決不服提起上訴，應於送達後20日內，向本院提出上訴
狀並表明上訴理由(須按對造人數附繕本) 。
中　　華　　民　　國　　110 　年　　10　　月　　26　　日
                         書記官  張清秀